【裁判字號】    95,台上,5584
【裁判日期】    951012
【裁判案由】    違反毒品危害防制條例等罪
【裁判全文】
最高法院刑事判決            九十五年度台上字第五五八四號
上  訴  人  甲○○
選任辯護人  楊申田律師
            余如惠律師
上列上訴人因違反毒品危害防制條例等罪案件，不服台灣高等法
院高雄分院中華民國九十五年八月九日第二審判決（九十五年度
上訴字第一九三號，起訴案號：台灣高雄地方法院檢察署九十四
年度偵字第一０四五八、一一九四二號），提起上訴，本院判決
如下：
    主  文
原判決撤銷，發回台灣高等法院高雄分院。
    理  由
本件原判決認定上訴人甲○○明知甲基安非他命、愷他命、硝甲
西泮（俗稱一粒眠）分別係第二、三、四級毒品，依法不得販賣
；竟：(一)於民國九十四年五月五日某時，在位於高雄縣鳳山市○
○路三十二巷三十四號五樓之住處，以一兩（即37.5公克）新台
幣（下同）二萬五千元之價格，向綽號「弟仔」之成年男子，購
買第二級毒品甲基安非他命一兩多（合計驗後淨重58.0972 公克
）供己施用。詎於同日晚上九時許，以其0000000000號行動電話
撥打友人許善棋之0000000000號行動電話，得悉許善棋欲購買安
非他命，竟起意販賣營利，當即表示欲以一錢四千元之價格出售
（無證據足以證明已完成交易）。(二)王進男、蔡正宏及其他不詳
姓名之人，於九十四年四月間均曾多次向上訴人表示要購買第三
級毒品愷他命，上訴人見販賣愷他命有利可圖，竟意圖營利，於
九十四年五月五日某時在其住處，以每公克一千元，向「弟仔」
販得如原判決附表（下稱附表）一編號B25至B52-6所示之愷他命
（俗稱K他命，合計驗後淨重共39.4319公克），予以分裝，並攜
回其高雄市○鎮區○○街六十九巷十一號三樓居處，欲以每公克
一千二百元之價格售予王進男、蔡正宏及其他不詳姓名之人。(三)
上訴人又意圖營利，並基於概括之犯意，自九十四年初某日起，
在其上開住處或居處等地，連續多次以每顆十二、十五元不等之
價格，向王國偉（業經原審法院另案判刑確定）購入數量不詳之
第四級毒品一粒眠，而於九十四年四月七日二時許，以其所有之
0000000000號手機與莊淑婷聯絡，以每顆五十元之價格，在高雄
縣鳳山市金銀島遊樂場附近，販賣六顆予莊淑婷，得款三百元。
又承續上開販賣營利之犯意，於九十四年五月五日某時，以一顆
十元之價格，向「弟仔」購入一粒眠錠劑五千顆。嗣於九十四年
五月六日中午十二時許，在其高雄市○鎮區○○街六十九巷十一
號三樓，為高雄市憲兵隊會同高雄縣政府警察局鳳山分局員警持
搜索票而查獲，並扣得其所有如附表一所示編號B2至B24 之一粒
眠錠劑七千零五十一顆及粉末一包（錠劑及粉末合計淨重1254.8
028公克）、編號B25至B52-6所示之愷他命粉末十二包及含 MDMA
及愷他命成分無法析離之錠劑一顆（驗後合計淨重共39.4319 公
克）、供犯罪所用如附表二編號B37至B45所示之用以摻入第三級
毒品之粉末九包、殘留愷他命而無法析離如附表二編號B61、B62
所示之電子磅秤一台、筆管三支，及供販賣毒品犯罪所用如附表
二編號B70所示之行動電話機一支（含SIM卡一張）、附表三編號
B55至B59所示甲基安非他命五包（粉末合計驗後淨重58.0972 公
克）、殘留甲基安非他命鐵盤一個等情，因而撤銷第一審之判決
，改判論處上訴人意圖販賣而持有第二級毒品。又連續販賣第四
級毒品。又販賣第三級毒品各罪刑（均為累犯），固非無見。
惟查：(一)所謂意圖販賣而持有毒品罪，係指行為人原非基於意圖
營利之意思而取得毒品，於持有中，更易其原先持有之目的，改
以販賣之意思而持有，且尚未販出毒品者而言。而販賣毒品，係
指行為人以營利為目的，予以買入或賣出，有一於此，其犯罪即
告成立。查原判決論處上訴人意圖販賣而持有第二級毒品罪，係
以上訴人於九十四年五月五日某時，以每一兩二萬五千元之價格
，向「弟仔」購入第二級毒品甲基安非他命一兩多供己施用。嗣
於同日晚上九時許，以其0000000000號行動電話撥打友人許善棋
之0000000000號行動電話，得悉許善棋欲購買安非他命，竟起意
販賣營利，表示欲以一錢四千元之價格，售予許善棋，並以上訴
人經驗尿結果，呈安非他命陽性反應，及監聽譯文中有與許善棋
談論買賣之情為據；但上訴人於購入毒品之後，即於同日主動打
電話給許善棋。而依上開監聽譯文所示，上訴人似先行刺探許善
棋有無在販賣安非他命，於得知許善棋遭警盯梢，已不再販賣時
，即向許善棋推銷安非他命（見警卷(一)第一○二頁），如上開對
話為真，則上訴人購入安非他命，係在供己吸食，抑或本於營利
之意圖而購入毒品，事實似欠明確，致本院無法判斷其適用法律
當否之依據。又原審認上訴人以每一兩二萬五千元之價格，向「
弟仔」購入，而意圖以一錢四千元之價格出售；但未說明其憑據
，亦有理由不備之違誤。(二)原判決認定上訴人有販賣第三級毒品
愷他命之犯行，係依憑九十四年四月一日二十一時十四分十七秒
與王進男通話中，王進男談及欲買二件愷他命之監聽譯文為主要
之論據。但依卷附台灣高等法院高雄分院檢察署之通訊監察書所
載，上訴人之上開手機於九十四年四月一日二十一時十四分十七
秒，並未在監聽之列（見一０四五八號偵查卷第九三頁），如果
無誤，則原審就實施刑事訴訟程序之公務員違背法定程序所取得
之證據，是否具有證據能力，未依刑事訴訟法第一百五十八條之
四所定之權衡法則，加以說明論述，遽以該等證據為論罪科刑之
依據，自有理由欠備之違誤。(三)原審以上訴人有販賣第三、四級
毒品之犯行，係以上訴人於憲兵隊之供述為主要論據；但上訴人
於審理中辯稱：其於憲兵隊接受詢問時，因毒癮發作，其供述不
具任意性等語（見原審卷第二一四頁）。上開辯解，攸關上訴人
於憲兵隊詢問中之供述是否具有證據能力之認定，原審未加調查
，亦未說明毋庸為調查之理由，自有調查職責未盡及理由不備之
違誤。上訴意旨指摘原判決不當，尚非全無理由，應認有撤銷發
回更審之原因。至原判決不另為無罪之諭知部分，因公訴人認與
前揭論罪科刑部分為單純一罪之關係，基於審判不可分原則，爰
一併發回，附此敘明。
據上論結，應依刑事訴訟法第三百九十七條、第四百零一條，判
決如主文。
中    華    民    國  九十五  年    十    月   十二   日
                      最高法院刑事第五庭
                          審判長法官  莊  登  照
                                法官  洪  明  輝
                                法官  黃  一  鑫
                                法官  林  秀  夫
                                法官  徐  昌  錦
      本件正本證明與原本無異
                                      書  記  官
中    華    民    國  九十五  年    十    月   十七   日
                                                      V


司法院資訊處製作；財團法人民間司法改革基金會備份。
